臺灣彰化地方法院刑事判決　　　　　　　　　　　　　九十三年度易字第九六六號
　　公　訴　人　臺灣彰化地方法院檢察署檢察官
　　被　　　告　甲○○
右列被告因業務侵占案件，經檢察官提起公訴（九十三年度偵字第四四一五號），本
院認有刑事訴訟法第二百七十三條之一第一項之情形，而改依簡式審判程序判決如左
：
        主  文
甲○○意圖為自已不法之所有，而侵占對於業務上所持有之物，處有期徒刑陸月，如
易科罰金，以參佰元折算壹日。緩刑參年。
        事  實
一、甲○○自民國八十三年間起至九十一年八月間止，擔任彰化縣和美鎮竹圍社區發
    展協會（下稱竹圍社區發展協會）理事長一職，除負責該協會會務外，尚負責保
    管該協會之財物及其他物品，為從事業務之人。其明知業務上持有之竹圍社區發
    展協會於八十六年一月四日，依「臺灣省社區生產建設基金設置要點」，由彰化
    縣政府、彰化縣和美鎮公所分別補助新臺幣（下同）三十萬元、十萬元及民眾自
    籌十萬元，合計五十萬元，設立並以竹圍社區發展協會名義開立帳戶，定存於彰
    化縣彰化市第一信用合作社（下稱彰化第一信用合作社）之社區生產建設基金，
    應存於銀行定期生息或作更有利的投資，其孳息或收益限於辦理社區成果維護，
    推行社會教育、社區文化活動及福利服務等工作，另動用該基金收益及孳息時，
    應層報縣市政府核准始得為之。詎其竟基於意圖為自己不法之所有，於八十九年
    一月十四日，至彰化第一信用合作社將上開五十萬元之定存，辦理定存到期結清
    ，提領該基金供己私用（含利息為五十萬零二百十五元），而侵占入己用以清償
    自己之借款。嗣於九十一年七月間，因竹圍社區發展協會改選並辦理移交，由乙
    ○○接任理事長，始發現上開發展基金五十萬元已遭甲○○挪用，甲○○至此始
    籌措歸還該基金。
二、案經法務部調查局彰化調查站報請臺灣彰化地方法院檢察署檢察官偵查起訴，本
    院認有刑事訴訟法第二百七十三條之一第一項之情形，而改依簡式審判程序審理
    。
        理  由
一、按除被告所犯為死刑、無期徒刑、最輕本刑為三年以上有期徒刑之罪或高等法院
    管轄第一審案件者外，於前條第一項程序進行中，被告先就被訴事實為有罪之陳
    述時，審判長得告知被告簡式審判程序之旨，並聽取當事人、代理人、辯護人及
    輔佐人之意見後，裁定進行簡式審判程序；除簡式審判程序及簡易程序案件外，
    第一審應行合議審判，刑事訴訟法第二百七十三條之一第一項、第二百八十四條
    之一分別定有明文。本件被告甲○○所涉係死刑、無期徒刑、最輕本刑為三年以
    上有期徒刑之罪或高等法院管轄第一審案件以外之罪，並於本院行準備程序時就
    被訴事實為有罪之陳述，本院合議庭依前揭規定，經評議結果，裁定改由一名法
    官獨任行簡式審判程序，先予敘明。
二、右揭犯罪事實，業據被告甲○○於警詢中及本院審理時坦承不諱，核與證人即現
    任竹圍里里長顏永儀、竹圍里里民陳漢城、洪調根、楊秀椿等分別於偵查中之證
    述，及竹圍社區發展協會理事長乙○○於本院之指述情節相符。此外，並有彰化
    第一信用合作社定期在款存根（印鑑卡，編號ＡＡ０九三五八二號，期間至八十
    八年一月八日至八十九年一月八日，面額五十萬元）、定存到期結清取息憑條、
    取款憑證、定存單（期間自九十一年七月一日起至九十二年七月一日止）、對帳
    單，及彰化縣和美鎮公所社字第０九三００一二三０五號函各一紙、「臺灣省社
區生產建設基金設置要點」一份等附卷可憑。足徵被告之自白與事實相符，本件
    事證業已明確，被告犯行堪予認定。
三、被告係竹圍社區發展協會之理事長，平常除負責該協會會務外，尚負責保管該協
    會之財物及其他物品，為從事業務之人。核其所為，係犯刑法第三百三十六條第
    二項之業務侵占罪。爰審酌被告之品行、犯罪動機、目的、手段、所侵占之款項
    數額，已將侵占之五十萬元歸還竹圍社區發展協會，業據該協會現任理事長乙○
    ○到院陳述明確，及犯罪後生危害，並已坦承犯行之態度等一切情狀，量處如主
    文所示之刑，並諭知易科罰金之折算標準，以示懲處。又查被告雖曾於八十一年
    十二月間因竊盜案件，經臺灣高等法院臺中分院於八十二年七月二十八日判處有
    期徒刑六月確定，然已於八十三年四月八日執行完畢，並於五年以內未曾受有期
    徒刑以上刑之宣告，此有臺灣彰化地方法院檢察署刑案資料查註紀錄表及臺灣高
    等法院被告全國前案紀錄表各一紙在卷可稽，其經此教訓，應知警惕而無再犯之
    虞，且被告犯後業知悔悟，並已將侵占之款項歸還，所宣告之刑，本院認以暫不
    執行為適當，併予宣告緩刑三年，以勵自新。
據上論斷，應依刑事訴訟法第二百七十三條之一第一項、第二百九十九條第一項前段
，刑法第三百三十六條第二項、第四十一條第一項前段、第七十四條第二款，罰金罰
鍰提高標準條例第一條前段、第二條，判決如主文。
本案經檢察官林裕斌到庭執行職務。
中      華      民      國      九十三      年    十    月    二十八    日
                                臺灣彰化地方法院刑事第一庭
                                    法      官  陳  秋  錦
右正本證明與原本無異。
如不服本判決，應於判決送達後十日內，向本院提出上訴狀（須附繕本）。
                                    法院書記官  于  淑  真
中      華      民      國      九十三      年    十    月    二十八    日
刑法第三百四十六條
意圖為自己或第三人不法之所有，以恐嚇使人將本人或第三人之物交付者，處六月以
上五年以下有期徒刑，得併科一千元以下罰金。
以前項方法得財產上不法之利益或使第三人得之者，亦同
前二項之未遂犯，罰之。
